臺灣臺南地方法院刑事判決　　　　　　　　　　　　　　九十年度訴字第一三八號
　　公　訴　人　臺灣台南地方法院檢察署檢察官
　　被　　　告　丙○○
右列被告因偽造文書等案件，經檢察官提起公訴（八十九年度偵字第二五九四號），
本院判決如左：
    主  文
丙○○共同行使變造身份證，足以生損害於公眾及他人，處有期徒刑柒月。又行使偽
造私文書，足以生損害於公眾及他人，處有期徒刑壹年，如附表所示偽造之「孫美珊
」署押共肆拾捌枚（簽名貳拾枚、指印貳拾捌枚）均沒收。應執行有期徒刑壹年伍月
，如附表所示偽造之「孫美珊」署押共肆拾捌枚（簽名貳拾枚、指印貳拾捌枚）均沒
收。
    事  實
一、丙○○於民國（下同）八十八年十二月三日，與乙○○（另行審結）及另名不詳
    年籍姓名綽號「阿智」（或「小智」）之成年男子，基於共同偽造他人國民身分
    證與駕駛執照之犯意聯絡，由丙○○在台南市○○路附近之「允頌汽車旅館」將
    其脫帽照片二幀交予「阿智」供其在該處客房內換貼於吳依娃之國民身分證與駕
    駛執照上，而變造吳依娃之前述證件，完成後「阿智」即交由乙○○持交丙○○
    以供郭女使用。嗣經台南市警察局第四分局員警於同年十二月四日上午十一時許
    ，於台南市○○區○○路、建平十七街口查獲丙○○與乙○○另涉竊盜及冒名盜
    刷信用卡消費犯行而逮捕丙○○之時（丙○○與乙○○所共犯之竊盜、詐欺、偽
    造文書部分經檢察官另移請臺灣苗栗地方法院併案審理），丙○○為隱匿身分，
    先持交前揭經變造之吳依娃之身分證予司法警察而行使之，為警當場識破，並扣
    得已經變造之「吳依娃」身分證及駕駛執照各一紙，與未經變造之「吳依娃」之
    健保卡一紙。郭女乃另行起意，改以「孫美珊」之名義應訊，且基於包括之單一
    犯意，接續於當日在如附表所示之時地，在附表所示之文件資料上偽造「孫美珊
    」之簽名及指印共四十八次，足生損害於吳依娃、孫美珊之名譽，並使其等有受
    刑事訴追之虞，且損及司法偵查機關追查犯罪之正確性，嗣經警奉檢察官之指示
    將如丙○○遭逮捕後留存於台南市警察局第四分局之指紋卡送請內政部警政署刑
    事警察局與檔案指紋比對後，始查獲上情。
三、案經由台南市警察局第四分局報請臺灣臺南地方法院檢察署檢察官偵查起訴。
    理  由
甲、程序部分：本件被告丙○○與與同案被告乙○○共同遂行竊盜他人財物、冒用他
    人名義刷卡消費部分，已經檢察官移請臺灣苗栗地方法院併案審理。又被告共同
    變造吳依娃證件部分，本件起訴書之犯罪事實業已敘及，並援引刑法第二百十六
    條、第二百十二條之行使變造特種文書罪名，故本件被告丙○○變造並行使吳依
    娃證件部分，並非檢察官移送臺灣苖栗地方法院併案審理之部分已明。是本件被
    告丙○○之審理範圍，應係變造並行使吳依娃證件部分，以及冒用孫美珊名義應
    訊並偽造其署押等部分，合先敘明。
乙、實體部分：
一、右揭事實，業據被告丙○○迭於警訊及偵審中坦承不諱，核與同案被告乙○○於
    審理時所供情形相符，復與被害人吳依娃、孫美珊二人於偵查中指訴內容吻合，
    並有如附表所示內有被告偽造孫美珊署押之文件資料，與吳依娃國民身分證、駕
    駛執照原本各一紙扣案可稽（影本附於警卷）。而被告丙○○於遭警逮捕後冒以
    孫美珊名義留存於台南市警察局第四分局之指紋卡，經比對結果，復與其留存於
    內政部警政署刑事警察局檔案指紋相符，有該局局紋字第０三一號指紋鑑定書一
    份在卷可按。綜上各節，被告丙○○前揭犯行均堪認定。
二、（一）附表編號八、十、十二之逮捕通知書與（刑事訴訟法第九十五條之）權利
    告知單上「孫美珊」之署押及指印，均係表示已收受該等通知與權利告知事項之
    用意證明，並將該等文件交由台南市警察局第四分局與臺灣臺南地方法院檢察署
    存卷備查，與收據之性質相似，自屬私文書，被告丙○○進而持交於司法警察及
    檢察官，已本於該文書之內容而有所主張，自已達行使之階段；至於附表其他文
    件所被告偽造孫美珊之署押，或係因刑事訴訟法之規定而簽署（如筆錄簽名）、
    或係因應司法警察犯罪調查之要求而於相關書證文件上簽名捺印認可（如信用卡
    、口卡片影本暨法定障礙事由表上之簽名），並無向任何人或官署表達一定事項
    之性質，依形式上觀察應僅止於偽造署押之階段，而未達偽造私文書之程度。（
    二）核被告丙○○之所為，係犯刑法第二百十六條、第二百十二條、第二百十條
    之行使變造特種文書罪與行使偽造私文書罪，其多次接續偽造被害人孫美珊之署
    押及指印之行為，為偽造私文書之部分行為；又其變造特種文書及偽造私文書之
    低度行為，為行使之高度行為所吸收，均不另論罪。（三）按警訊與偵查，可視
    為單一刑事訴訟程序之二個階段，被告丙○○既已冒名應訊，當然有自始至終在
    各階段中偽造署押與私文書，並持以行使之意思，不過行為接續而完成整個犯罪
    ，而侵害一個法益，應認屬單純一罪，而非連續犯。（四）被告丙○○因先持偽
    造之吳依娃證件遭警識破後，始而臨時改以孫美珊名義應訊簽名，故其所犯上開
    二罪間，應認係基於不同之犯罪故意，且犯罪之構成要件亦不相同，應分論併罰
    。（五）被告丙○○與同案被告乙○○暨綽號「阿智」之成年男子間，就變造並
    行使特種文書之部分，有犯意之聯絡及行為之分擔，均為共同正犯。（六）本件
    依前揭行為態樣觀察，同案被告乙○○與綽號「阿智」二人應係首謀犯罪之行為
    者，而被告丙○○則係跟從共犯之人。爰審酌上情，及被告丙○○於成年之前即
    有多次竊盜與違反麻醉藥品管理條例之非行，素行不端（有臺灣高等法院被告全
    國前案紀錄表在卷可查）；其恣意變造他人證件並冒名因應盤查與訊問，嚴重損
    害司法調查權之正確行使與被冒用名義之人，不宜輕縱；並參酌被告丙○○犯罪
    之動機、目的、手段暨犯罪後坦承犯行態度良好等一切情狀，各量處如主文所示
    之刑，並定其應執行刑示懲。（七）公訴人雖具體請求量處被告丙○○、乙○○
    等人有期徒刑五年，並依竊盜犯贓物犯保安處分條例第三條第一項第一款令入勞
    動場所強制工作。惟查被告丙○○並非首謀並籌劃犯罪之人，而屬跟隨被告乙○
    ○與綽號「阿智」者之從屬性共同正犯已如前述，本院認為尚無與同案被告乙○
    ○等同視之而各處有期徒刑五年重刑之必要；再被告丙○○所犯竊盜部分已經檢
    察官移請臺灣苖栗地方法院併案審理，並非本件審判之範圍，故本件被告丙○○
    部分亦無以竊盜犯贓物犯保安處分條例之規定宣告強制工作之可言，附此敘明。
三、如附表所示偽造之「孫美珊」簽名二十枚及指印廿八枚，應依刑法第二百十九條
    沒收。至於扣案之已經變造完成吳依娃身份證與駕駛執照各一紙，仍屬被害人吳
    依娃所有之物，不因被告丙○○等人之變造行為而成為其等因犯罪所得之物，不
    併宣告沒收。
四、被告乙○○部分，嗣調查完成後另行審結。
據上論斷，應依刑事訴訟法第二百九十九條第一項前段，刑法第二十八條、第二百十
六條、第二百十條、第二百十二條、第二百十九條、第五十一條第五款，罰金罰鍰提
高標準條例第一條前段，判決如主文。
中      華      民      國    九十一    年      二      月      八      日
                                  臺灣臺南地方法院刑事第四庭
                                          法  官  陳欽賢
右正本證明與原本無異。
如不服本判決，應於判決送達後十日內，向本院提出上訴狀。
                                          書記官  何小玉
中      華      民      國    九十一    年      二      月      八      日
附錄法條：
中華民國刑法第二百一十條
 (偽造變造私文書罪)
偽造、變造私文書，足以生損害於公眾或他人者，處五年以下有期徒刑。
中華民國刑法第二百一十二條
 (偽造變造特種文書罪)
偽造、變造護照、旅券、免許證、特許證及關於品行、能力服務或其他相
類之證書、介紹書，足以生損害於公眾或他人者，處一年以下有期徒刑、
拘役或三百元以下罰金。
中華民國刑法第二百一十六條
 (行使偽造變造或登載不實之文書罪)
行使第二百十條至第二百十五條之文書者，依偽造、變造文書或登載不實
事項或使登載不實事項之規定處斷。
附  表：
┌─┬─────────┬─────┬───┬────┬─────────
│編│  文  件  名  稱  │ 署押種類 │ 有無 │觸犯法條│   應沒收之物
│號│                  │          │ 行使 │        │
├─┼─────────┼─────┼───┼────┼─────────
│一│88.12.04二十時在台│簽名及指印│無    │刑法第二│簽名一份；指印一枚
│  │南第四分局刑事組之│          │      │百十七條│
│  │警訊筆錄          │          │      │        │
├─┼─────────┼─────┼───┼────┼─────────
│二│88.12.05八時卅五分│簽名及指印│無    │刑法第二│簽名一份；指印共五
│  │在同上分局刑事組之│          │      │百十七條│枚
│  │警訊筆錄          │          │      │        │
├─┼─────────┼─────┼───┼────┼─────────
│三│偵辦乙○○等竊案扣│簽名及指印│無    │刑法第二│簽名七份；指印七枚
│  │案待查物清單      │          │      │百十七條│
├─┼─────────┼─────┼───┼────┼─────────
│四│孫美珊之口卡片影本│簽名及指印│無    │刑法第二│簽名一份；指印一枚
│  │                  │          │      │百十七條│
├─┼─────────┼─────┼───┼────┼─────────
│五│吳依娃駕駛執照、身│簽名及指印│無    │刑法第二│簽名一份；指印六枚
│  │分證及健保卡影本（│          │      │百十七條│
│  │影印於同一紙張）  │          │      │        │
├─┼─────────┼─────┼───┼────┼─────────
│六│上貼有信用卡簽帳單│簽名及指印│無    │刑法第二│簽名一份；指印一枚
│  │二紙之Ａ四紙張上（│          │      │百十七條│
│  │冒名甲○○消費）  │          │      │        │
├─┼─────────┼─────┼───┼────┼─────────
│七│上貼有信用卡簽帳單│簽名及指印│無    │刑法第二│簽名一份；指印二枚
│  │二紙之Ａ四紙張上（│          │      │百十七條│
│  │冒名丁○○消費）  │          │      │        │
├─┼─────────┼─────┼───┼────┼─────────
│八│第四分局逮捕通知書│簽名及指印│有    │刑法第二│簽名一份；指印一枚
│  │（受通知人：孫美珊│          │      │百十六條│（簽章欄上方之孫美
│  │）                │          │      │第二百十│珊姓名無署押性質）
│  │                  │          │      │條      │
├─┼─────────┼─────┼───┼────┼─────────
│九│第四分局逮捕通知書│簽名及指印│無    │刑法第二│簽名一份；指印一枚
│  │（受通知人：孫美珊│          │      │百十七條│
│  │之親友許素琴）    │          │      │        │
├─┼─────────┼─────┼───┼────┼─────────
│十│第四分局刑事訴訟法│簽名及指印│有    │刑法第二│簽名一份；指印一枚
│  │第九十五條所載權利│          │      │百十六條│
│  │告知單            │          │      │第二百十│
│  │                  │          │      │條      │
├─┼─────────┼─────┼───┼────┼─────────
│十│第四分局法定障礙事│簽名及指印│無    │刑法第二│簽名二份；指印二枚
│一│由經過時間統計表  │          │      │百十七條│
├─┼─────────┼─────┼───┼────┼─────────
│十│臺灣臺南地方法院檢│簽名      │有    │刑法第二│簽名一份
│二│察署被告權利告知單│          │      │百十六條│
│  │                  │          │      │第二百十│
├─┼─────────┼─────┼───┼────┼─────────
│十│88.12.05檢察官訊問│簽名      │無    │刑法第二│簽名一份
│三│筆錄              │          │      │百十七條│
└─┴─────────┴─────┴───┴────┴─────────
